【裁判字號】    95,訴,420
【裁判日期】    950606
【裁判案由】    違反毒品危害防制條例
【裁判全文】
臺灣臺南地方法院刑事判決               95年度訴字第420號
公  訴  人  臺灣臺南地方法院檢察署檢察官
被      告  甲○○
                    （另案
上列被告因違反毒品危害防制條例案件，經檢察官提起公訴（九
十五年度毒偵字第六八七號）及移送併辦（九十五年度毒偵字第
八七五號），被告於準備程序期日就被訴及併案事實均為有罪之
陳述，本院合議庭裁定由受命法官獨任進行簡式審判程序，判決
如下：
    主  文
甲○○連續施用第一級毒品，累犯，處有期徒刑壹年貳月，扣案
之第一級毒品海洛因壹包（驗餘淨重零點零捌公克）沒收銷燬之
，扣案盛裝第一級毒品海洛因之空包裝袋壹個（重零點壹肆公克
）、注射針筒壹支，均沒收。
    事  實
一、甲○○曾因違反毒品危害防制條例之施用毒品案件，經本院
    以八十九年度毒聲字第一五一五號裁定送觀察、勒戒後，因
    認有繼續施用毒品傾向，經本院於八十九年六月二十日，以
    八十九年度毒聲字第一八五一號裁定令入戒治處所施以強制
    戒治，而於九十年六月十五日交付保護管束期滿，並經臺灣
    臺南地方法院檢察署檢察官於九十年七月九日，以九十年度
    戒毒偵字第三二五號為不起訴處分確定。其復於九十二年間
    因違反毒品危害防制條例案件，經本院判處有期徒刑一年確
    定，甫於九十四年六月十六日執行完畢。詎甲○○仍未戒除
    毒癮，於前揭交付保護管束期滿強制戒治執行完畢釋放後五
    年內，復基於施用第一級毒品海洛因之概括犯意，自九十四
    年六月十七日起，至九十五年三月三十日止，在臺南縣安定
    鄉海寮村一鄰海寮五之十二號住處內，以將第一級毒品海洛
    因摻水置入注射針筒採皮下注射方式，連續施用第一級毒品
    海洛因多次。嗣於九十五年一月九日十三時十分許，甲○○
    同意經警採尿送驗後，發現其尿液檢體呈鴉片類（可待因、
    嗎啡）陽性反應，始查獲上情。甲○○復於九十五年三月三
    十日十二時許，在上址住處同意警方搜索後，當場經警自其
    身上起出第一級毒品海洛因一包（驗餘淨重０．０八公克，
    空包裝袋重０．一四公克）、注射針筒一支，而其尿液經警
    於同日十四時許採集檢體送驗結果，亦呈鴉片類（可待因、
    嗎啡）陽性反應。
二、案經臺南縣警察局佳里分局報請臺灣臺南地方法院檢察署檢
    察官偵查起訴及移送併案審理。
    理  由
一、本件係經被告甲○○於本院當庭表示認罪，而以簡式審判程
    序加以審理，此有本院九十五年五月二十三日準備程序筆錄
    及同日審判筆錄各一份附卷足憑，則依據刑事訴訟法第二百
    七十三條之二、同法第一百五十九條第二項之規定，本件不
    適用傳聞法則有關限制證據能力之相關規定，合先敘明。
二、上揭事實業據被告甲○○於本院審理時坦承不諱，並當庭為
    認罪之表示（見本院卷九十五年五月二十三日審判筆錄），
    而扣案之白粉一包經送鑑定結果，確含第一級毒品海洛因成
    分（驗餘淨重０．０八公克，空包裝袋重０．一四公克），
    此有法務部調查局九十五年五月九日調科壹字第二００００
    六二三六號鑑定通知書一紙在卷可考，而被告二次經警採集
    之尿液檢體送驗結果，亦均呈鴉片類（可待因、嗎啡）陽性
    反應，此有長榮大學毒物研究中心於九十五年二月六日、同
    年四月二十六日出具之確認報告各一紙及臺南縣警察局佳里
    分局偵辦毒品案件尿液送驗對照表二紙在卷可稽。本院並參
    諸海洛因經注射入人體後，約百分之八十於二十四小時內自
    尿中排出，一般而言，尿液中能否驗出嗎啡陽性反應與其投
    與量、投與途徑、採尿時間、個人體質及檢驗方法之靈敏度
    有關，國外曾有文獻報導注射六毫克之海洛因鹽酸鹽，其代
    謝物嗎啡之平均可檢出時限約為二十六小時；又目前常用的
    尿液安非他命或嗎啡篩檢方式包括酵素免疫分析法、薄層色
    層分析法和放射免疫分析法，在文獻報告中，確實有藥品或
    食物因交叉反應，可在尿液測試中產生偽陽性之安非他命或
    嗎啡反應，惟利用精密之儀器分析，將可排除偽陽性之可能
    ，而得到正確答案，因此篩檢結果必須進一步確認。在目前
    最常用之確認方法為氣相層析質譜儀，此因乃在良好的操作
    條件下，以氣相層析質譜儀作藥物及其代謝產物定性及定量
    分析，幾乎不會有偽陽性反應產生，此有行政院衛生署藥物
    食品檢驗局八十一年九月八日（八一）藥檢壹字第八一一四
    八八五號函及行政院國軍退除役官兵輔導委員會臺北榮民總
    醫院八十三年四月七日（八三）北總內字第０三０五九號函
    分別述明斯旨可考。而被告尿液既經警分別於九十五年一月
    九日十三時十分許及同年三月三十日十四時許採集，並送往
    長榮大學毒物研究中心採酵素免疫分析法及氣相層析質譜儀
    法施以鑑驗，結果並均呈現鴉片類（可待因、嗎啡）陽性反
    應，已如前述，則依前開函釋說明可以推知，被告上揭自白
    核與事實相符無訛。又被告前因違反毒品危害防制條例之施
    用毒品案件，經本院以八十九年度毒聲字第一五一五號裁定
    送觀察、勒戒後，因認有繼續施用毒品傾向，再由本院於八
    十九年六月二十日，以八十九年度毒聲字第一八五一號裁定
    令入戒治處所施以強制戒治，而於九十年六月十五日交付保
    護管束期滿，並經臺灣臺南地方法院檢察署檢察官於九十年
    七月九日，以九十年度戒毒偵字第三二五號為不起訴處分確
    定乙情，亦有臺灣高等法院被告前案紀錄表及九十年度戒毒
    偵字第三二五號不起訴處分書各一份附卷足憑，此外並有注
    射針筒一支扣案可佐。綜上，本件事證明確，被告多次施用
    第一級毒品海洛因之犯行，堪以認定，應依法論科。
三、查海洛因屬毒品危害防制條例第二條第二項第一款所規定之
    第一級毒品，故核被告所為，係犯毒品危害防制條例第十條
    第一項之施用第一級毒品罪。被告非法持有第一級毒品海洛
    因之低度行為，已為其進而施用之高度行為所吸收，不另論
    罪。其先後多次施用第一級毒品之犯行，時間緊接，犯罪構
    成要件相同，顯均係基於概括之犯意反覆為之，為連續犯，
    應依刑法第五十六條之規定論以一罪，並依法加重其刑，而
    移送併辦部分與起訴部分既有連續犯之裁判上一罪關係，自
    在本院審理論究範圍，併此敘明。又被告有如事實欄所載執
    行完畢之前科紀錄，此有臺灣高等法院被告前案紀錄表可稽
    ，其於有期徒刑執行完畢後五年之內，再犯本件有期徒刑以
    上之罪，為累犯，應依刑法第四十七條之規定加重其刑，並
    依刑法第七十條之規定，遞加重之。爰審酌被告之犯罪動機
    、目的、手段及曾因施用毒品案件，經觀察、勒戒及強制戒
    治程序後，仍再犯本件之罪，顯見其毫無悔意，戒癮之意志
    力甚為薄弱，惟念及其施用毒品之犯行，在本質上乃屬戕害
    身心健康之行為，其尚未有嚴重破壞社會秩序或侵害他人權
    益之情形，且能坦承犯行，犯罪後之態度良好等一切情狀，
    量處如主文所示之刑，以資懲儆。末按扣案之毒品海洛因一
    包（淨重０．０八公克）為毒品危害防制條例第二條第二項
    第一款之第一級毒品，應依毒品危害防制條例第十八條第一
    項前段之規定，宣告沒收銷燬之。而包裝前開第一級毒品海
    洛因所使用之空包裝袋一個（重０．一四公克）及注射針筒
    一支，均係被告所有，其中該空包裝袋係用於包裹毒品，防
    止毒品漏逸、潮濕，以便於攜帶、持有、施用毒品，與上開
    注射針筒均屬供被告施用毒品所用或預備之物，非毒品危害
    防制條例第二條第二項所稱之第一級毒品，該空包裝袋雖因
    係包裝上開第一級毒品海洛因而與之密切接觸，然既經鑑定
    機關就之與毒品分別鑑析其重量，此有前開鑑定通知書乙紙
    附卷可憑，即足證該空包裝袋與毒品，並無不可析離之關係
    ，不能視為毒品之一部分，故該空包裝袋及注射注筒均應依
    刑法第三十八條第一項第二款之規定，宣告沒收之，附此敘
    明。
據上論斷，應依刑事訴訟法第二百七十三條之一第一項、第二百
九十九條第一項前段，毒品危害防制條例第十條第一項、第十八
條第一項前段，刑法第十一條前段、第五十六條、第四十七條、
第三十八條第一項第二款，判決如主文。
本案經檢察官乙○○到庭執行職務。
中    華    民    國    95    年     6     月    6    日
                  刑事第六庭    法  官  張瑛宗
以上正本證明與原本無異。
如不服本判決，應於判決送達後10日內，向本院提出上訴狀（應
附繕本）。
                                書記官  方秀貞
中    華    民    國    95    年     6     月    6    日
附錄本案論罪科刑法條
毒品危害防制條例第10條
施用第一級毒品者，處 6 月以上 5 年以下有期徒刑。
施用第二級毒品者，處 3 年以下有期徒刑。


司法院資訊處製作；財團法人民間司法改革基金會備份。
